【裁判字號】    98,易,652
【裁判日期】    980616
【裁判案由】    妨害公務
【裁判全文】
臺灣臺北地方法院刑事判決               98年度易字第652號
公  訴  人  臺灣臺北地方法院檢察署檢察官
被      告  丁○○
上列被告因妨害公務案件，經檢察官聲請以簡易判決處刑（98年
度偵字第39 3號），經本院認不宜以簡易判決處刑，而改用通常
程序審理（98年度簡字第516號），茲判決如下：
    主  文
丁○○於公務員依法執行職務時，當場侮辱，累犯，處拘役伍拾
日，如易科罰金，以新臺幣壹仟元折算壹日；又對於公務員依法
執行職務時，施強暴，累犯，處有期徒刑月，如易科罰金，以
新臺幣壹仟元折算壹日。
    事  實
一、丁○○前有持有毒品、妨害兵役治罪條例、詐欺、公共危險
    等前科，最近一次於民國94年間，因妨害兵役治罪條例案件
    ，經本院以94年度簡字第2809號判處有期徒刑3月確定，另
    因詐欺案件，經臺灣高等法院以97年度上易字第224號判處
    有期徒刑4月，如易科罰金以銀元300元折算1日，減為有期
    徒刑2月，如易科罰金以銀行300元折算1日確定；上開二罪
    ，嗣經本院以97年度聲減字第246號裁定減刑後應合併執行
    有期徒刑3月又15日，如易科罰金以銀元300元折算1日確定
    ，於97年9月9日易科罰金執行完畢。詎其仍不知悔改，於97
    年12月7日晚間22時10分許，在臺北市○○區○○路423巷20
    弄29號1樓前，於酒後與住居該處鄰居甲○○發生爭吵，經
    甲○○報警處理，臺北市政府警察局萬華分局東園街派出所
    警員乙○○、丙○○接獲通報後，至上址處理依法執行公務
    ，於同日晚間22時46分許，由警員乙○○查證丁○○之身分
    ，丁○○態度不佳不願配合主動出示身分證件，於警員乙○○再度要求其出示身分證，否則將其帶回派出所內查證，並
    啟動錄音筆開始錄音時，丁○○始自隨身皮包內取出身分證
    塞至乙○○手中，並分別基於侮辱公務員及妨害公務之犯意
    ，對依法執行職務之警員乙○○咆哮，接續以「卒仔」（臺
    語）、「操你媽」、「他媽的」等言詞當場辱罵乙○○，並
    咆哮要求乙○○報上警員編號，並上前徒手強行拉扯乙○○
    之衣領、掛在胸前之錄音筆，且強行推擠乙○○，以此方式
    對於公務員執行職務時施強暴。
二、案經臺北市政府警察局萬華分局報請臺灣臺北地方法院檢察
    署檢察官偵查而聲請以簡易判決處刑。
    理  由
一、程序方面：
  (一)按檢察官聲請以簡易判決處刑案件，經法院認為不得或不宜
    以簡易判決處刑者，應適用通常程序審判之，刑事訴訟法第
    452條定有明文。本件檢察官以被告丁○○涉犯刑法第135條
    第1項之妨害公務罪嫌及同法第140條第1項之侮辱公務員罪
    而聲請以簡易判決處刑，惟被告於警詢及偵查中固坦承有於
    前揭時、地，上開言詞辱罵乙○○之事，惟堅決否認有出手
    推擠、扯扯等情，而證人乙○○於偵查中雖到庭結證稱被告
    有出手推擠，並拉扯其衣領等語，然另證人甲○○亦於偵查
    中到庭證述被告應該沒有對乙○○肢體上拉扯，就是一直罵
    等語，其2人證述情節迥異，詳情如何，有待詳查，本件不
    宜逕以簡易判決處刑，而改依通常程序處理，合先敘明。
  (二)次按被告以外之人於審判外之陳述，雖不符刑事訴訟法第
    159條之1至第159條之4之規定，而經當事人於審判程序同意
    作為證據，法院審酌該言詞陳述或書面陳述作成時之情況，
    認為適當者，亦得為證據；當事人、代理人或辯護人於法院
    調查證據時，知有刑事訴訟法第159條第1項不得為證據之情
    形，而未於言詞辯論終結前聲明異議者，視為有前項之同意
    ，刑事訴訟法第159條之1、第159條之5第1項、第2項分別定
    有明文。經查，本判決下列所引用之被告以外之人於審判外
    之陳述或非供述證據，檢察官、被告於本院言詞辯論終結前
    均未聲明異議，本院審酌上開證據資料製作時較無人情施壓
    或干擾，亦無不當取供，及證明力明顯過低之瑕疵，認以之
    作為證據應屬適當，故揆諸前開規定，認前揭證據資料有證
    據能力，合先敘明。
二、認定犯罪事實之證據及理由
  (一)訊據被告丁○○固不否認有於97年12月7日晚間22時46分許
    ，在臺北市○○區○○路423巷20弄29號1樓前，於酒後與鄰
    居甲○○發生爭執，於警員乙○○到場處理過程中，當場有
    咆哮「卒仔」（臺語）、「操你媽」、「他媽的」等言詞，
    及伸手將警員乙○○推到旁邊等情不諱，惟矢口否認有何侮
    辱公務員及妨害公務等犯行，辯稱：「卒仔」（臺語）、「
    操你媽」、「他媽的」等言詞是其生氣時所說口頭禪，並非
    針對警員乙○○，而是針對甲○○，因警員乙○○站在其與
    甲○○中間，阻擋其找甲○○理論，其伸手將乙○○推到旁
    邊是為了要找甲○○理論，並未拉扯乙○○衣領及錄音筆云
    云。
  (二)經查：
    1.被告如何於97年12月7日晚間22時10分許，在臺北市○○
      區○○路423巷20弄29號1樓前，於酒後與住於該處之鄰居
      甲○○發生爭吵，經甲○○報警處理，於臺北市萬華分局
      東園街出所警員乙○○到場處理被告與甲○○間之口角糾
      紛，將被告與甲○○隔開，並查證被告身分時，被告態度
      不佳不願配合主動出示身分證件，乙○○再度要求被告出
      示身分證件，否則就將其帶回派出所查證，並開始啟動錄
      音筆錄音時，被告始自隨身皮包內取出身分證塞至警員乙○○手上，並當場接續以「卒仔」（臺語）等不堪字眼辱
      罵乙○○，復以「盡量告，他媽的王八蛋」等語辱罵甲○○，且出手拉扯乙○○之衣領、掛在胸前之錄音筆及推擠
      乙○○身體而施以強暴，復於乙○○制止被告再碰觸、推
      擠其身體時，被告咆哮要求乙○○報上警員編號，並以「
      卒仔」（臺語）辱罵乙○○，復於乙○○將被告拷上手銬
      時，被告接續以「操你媽」、「他媽的」等語辱罵乙○○
      等情，業據證人即臺北市政府警察局萬華分局東園街派出
      所警員乙○○於檢察官偵查及本院審理時指訴歷歷，並經
      現場目擊證人甲○○於檢察官訊問時具結證述：「管區向
      丁○○要證件，鄢俊不給，警察說不給就要到警察局，丁○○也不去警察局，就開始罵警察『卒仔』、『他媽的』
      及還有很多其他的」等語明確，復有案發當時現場錄音內
      容之錄音帶附卷可稽，並經本院當庭播放勘驗該錄音帶內
      容，製有勘驗筆錄在卷可稽，且為被告所不爭執，自堪信
      為真實。
    2.又事發當時，警員乙○○係穿著警察制服等情，業據證人
      乙○○於本院審理時證稱屬實，且為被告所是認。再依警
      察職權行使法第2條第2項規定，警察職權，係指警察為達
      成其法定任務，於執行職務時，依法採取查證身分、鑑識
      身分、蒐集資料、通知、管束、驅離、直接強制、物之扣
      留、保管、變賣、拍賣、銷毀、使用、處置、限制使用、
      進入住宅、建築物、公共場所、公眾得出入場所或其他必
      要之公權力之具體措施。查本件警員乙○○為於上開時、
      地查證被告年籍資料以利處理被告與甲○○間之口角糾紛
      ，屬依法執行警察職務之行為，至公務員執行職務時，實
      質上是否有違法或不當情事，當事人本得另行循由合法程
      序以資救濟，要非即得以公務員非依法執行職務為由，而
      得對客觀上依法執行職務之公務員施以強暴或脅迫，是縱
      被告主觀上認警員行為有所異議，其自得另依法尋求救濟
      ，非可任意自力救濟，甚且以強暴或當場侮辱之方法，妨
      害公務員依法執行職務。此外，以「卒仔」（臺語）、他
      媽的」、「操你媽」等語辱罵他人，依現行一般社會觀念
      ，足以貶損他人之人格，且當時乙○○係在執行處理甲○○所報案被告與甲○○間口角糾紛之公務，亦為被告所是
      認，則被告在乙○○執行公務時，以足以貶低人格及社會
      評價之不堪字眼辱罵之，並出手拉扯乙○○之衣領、掛在
      胸前之錄音筆並推擠其身體而施以強暴，且不聽從警員乙○○之制止、不配合調查，又態度不佳再三質問乙○○之
      警員編號，實難認其所為上開言詞僅係其口頭禪，所為動
      作僅為將警員推至旁邊，而無侮辱公務員、妨害公務之故
      意。
    3.綜上，被告所為辯解，顯為事後諉卸刑責之詞，不足採信
      。本件事證明確，被告犯行洵堪認定，應依法論科。
三、論罪科刑理由：
  (一)核被告所為，係犯刑法第140條第1項之對於公務員依法執行
    職務時當場侮辱罪及同法第135條第1項之對於公務員依法執
    行職務時當場施強暴罪。被告先後多次侮辱公務員乙○○之
    行為，均係於密切接近之時間、地點實施，侵害同一法益，
    各行為之獨立性極為薄弱，依一般社會健全觀念，在時間差
    距上，難以強行分開，應視為數個舉動之接續施行，合為包
    括之一行為予以評價，屬接續犯。
  (二)又被告所犯侮辱公務員、妨害公務二罪間，犯意各別，罪名
    不同，應予分論併罰。公訴人認被告係以一行為觸犯上開2
    罪，為想像競合犯，尚有未洽。
  (三)末查，被告前於94年間，因妨害兵役治罪條例案件，經本院
    以94年度簡字第2809號判處有期徒刑3月確定，另因詐欺案
    件，經臺灣高等法院以97年度上易字第224號判處有期徒刑4
    月，如易科罰金以銀元300元折算1日，減為有期徒刑2月，
    如易科罰金以銀行300元折算1日確定；上開二罪，嗣經本院
    以97年度聲減字第246號裁定減刑後應合併執行有期徒刑3月
    又15日，如易科罰金以銀元300元折算1日確定，於97年9月9
    日易科罰金執行完畢等情，有臺灣高等法院被告前案紀錄表
    在卷足憑，其前受徒刑執行完畢，於5年以內故意再犯本件
    最重本刑均為有期徒刑以上之上開二罪，為累犯，應依刑法
    第47條第1項規定，分別加重其刑。
  (四)爰審酌被告有上開前科紀錄，素行欠佳，於警員依法執行職
    務時，接續以不堪字眼辱罵，並施強暴妨礙警員勤務之執行
    ，所為已造成警員執勤時人身之安全威脅，並損及公務員執
    行職務之尊嚴，犯後又未能坦承犯行，毫無悔意，暨被告之
    犯罪動機、目的、手段等一切情狀，分別量處如主文所示之
    刑，並諭知易科罰金之折算標準，以資懲儆。
據上論斷，應依刑事訴訟法第452條、第284條之1、第299條第1
項前段，刑法第135條第1項、第140條第1項、第47條第1項、第
41條第1項前段，刑法施行法第1條之1第1項、第2項前段，判決
如主文。
本案經檢察官鄧巧羚到庭執行職務
中    華    民    國    98    年    6     月    16    日
                        刑事第十二庭  法  官  陳慧萍
以上正本證明與原本無異。
如不服本判決應於收受送達後10日內向本院提出上訴書狀，並應
敘述具體理由；其未敘述上訴理由者，應於上訴期間屆滿後20日
內向本院補提理由書（均須按他造當事人之人數附繕本）「切勿
逕送上級法院」。
                                     書記官  黃慧怡
中    華    民    國    98    年    6    月     16    日
附錄本案論罪科刑法條：
中華民國刑法第135條
（妨害公務執行及職務強制罪）
對於公務員依法執行職務時，施強暴脅迫者，處3年以下有期徒
刑、拘役或300元以下罰金。
意圖使公務員執行一定之職務或妨害其依法執行一定之職務或使
公務員辭職，而施強暴脅迫者，亦同。
犯前二項之罪，因而致公務員於死者，處無期徒刑或7年以上有
期徒刑；致重傷者，處3年以上、10年以下有期徒刑。
中華民國刑法第140條
（侮辱公務員公署罪）
於公務員依法執行職務時，當場侮辱，或對於其依法執行之職務
公然侮辱者，處6月以下有期徒刑、拘役或1百元以下罰金。
對於公署公然侮辱者亦同。


司法院資訊處製作；財團法人民間司法改革基金會備份。
